臺灣新竹地方法院民事判決
110年度婚字第204號
原      告  乙○○  

被      告  甲○○  
訴訟代理人  路春鴻律師
上列當事人間請求確認婚姻關係存在事件，本院於中華民國111
年4月26日言詞辯論終結，判決如下：
    主      文
原告之訴駁回。
訴訟費用由原告負擔。   
    事實及理由
一、原告主張：兩造原為夫妻關係，雖於民國106年2月15日共同
    持證人甲○○即被告弟弟、證人乙○○即被告同事（下分稱其名
    ）簽名之離婚協議書在新竹市北區戶政事務所（下稱新竹戶
    政事務所）辦妥離婚登記，然伊並無離婚真意，甲○○、乙○○
    亦未在場見聞兩造簽立離婚協議書，又未向伊確認有無離婚
    真意，而不具備離婚需兩造有離婚真意、2人以上證人簽名
    之要件，難認符合民法第1050條法定離婚要件，兩造離婚應
    屬無效，故兩造婚姻關係應仍存在，爰提起本件確認之訴，
    求為命：確認兩造間婚姻關係存在。
二、被告則辯以：兩造婚後因原告積欠賭債，屢有爭執，伊要求
    原告再賭博就離婚，原告表示同意後，伊乃代原告清償賭債
    ，嗣因原告又賭博，兩造始合意離婚，並簽訂離婚協議書，
    顯見原告確有離婚之真意。又甲○○為伊弟弟，對兩造協議離
    婚過程知之甚詳，知悉兩造確有離婚真意，而乙○○亦親聞原
    告有離婚真意。兩造持甲○○、乙○○擔任證人之離婚協議書，
    親自於106年2月15日前往新竹戶政事務所辦妥離婚登記，具
    備兩願離婚之法定要件，自生兩願離婚效力，原告訴請確認
    兩造間之婚姻關係存在，為無理由等語，資為抗辯。
三、兩造不爭執事項： 
　㈠兩造原為夫妻，婚後育有一子戴稚禮。
  ㈡兩造簽立離婚協議書，離婚協議書上記載日期為106年2月15
    日，證人記載為甲○○、乙○○。
  ㈢兩造於106年2月15日持離婚協議書向新竹戶政事務所辦理離
    婚登記，該所於同日上午8時8分48秒為離婚登記。
四、本院之判斷： 
　　原告主張其無離婚真意，且甲○○、乙○○未在場見聞兩造簽立
    離婚協議書，亦未向其確認有無離婚真意，而不具備離婚需
    有離婚真意、2人以上證人簽名之法定要件，故兩造離婚無
    效等語，為被告所否認，並以前詞置辯。茲析述如下：
　㈠按兩願離婚，應以書面為之，有2人以上證人之簽名，並應向
    戶政機關為離婚之登記，民法第1050條定有明文。所謂2人
    以上證人之簽名，不限於作成離婚證書時為之，亦不限於協
    議離婚時在場之人，始得為證人，即親見或親聞雙方當事人
    確有離婚真意之人，亦得為證人。經查：　
　　⒈原告自承：因被告一直說要離婚，伊同意跟被告離婚，並
      一起去找第三人楊永堉即兩造共同朋友擬定離婚協議書內
      容，伊是看過內容後才簽名的，被告、甲○○、乙○○先在離
      婚協議書上簽名後，伊才簽名的等語（見本院卷第76頁）
      ，兩造於簽署離婚協議書時，均未為不同意之意思表示，
      並偕同辦理離婚登記，由是觀之，兩造於簽署離婚協議書
      時，確有離婚之真意，甚為明顯。原告雖主張因被告用強
      硬手段，所以伊才配合被告辦理離婚云云，然原告自承：
      被告並沒有強迫伊在離婚協議書上簽名，被告只是一直說
      要離婚等語（見同上頁），被告既未以強暴、脅迫手段要
      脅原告在離婚協議書上簽名，原告本得憑自由意識決定是
      否與被告離婚，且原告自承同意與被告離婚，已如上述，
      要難僅因被告一再向原告表達離婚意願，遽認原告係遭被
      告脅迫而離婚，原告上開主張，難以採憑。
　　⒉甲○○證述：兩造婚姻關係存續期間住在伊樓上，同棟一樓
      為伊店面，兩造常會到店面打招呼、聊天。兩造會因為原
      告每隔幾年就出現的一筆龐大債務吵架，一開始伊母親會
      協助調解，後來因為債務反覆出現，被告提要離婚。伊在
      離婚協議書上簽名之前1日聽到兩造談定離婚，被告請伊
      幫忙當離婚證人，並在離婚協議書上所載之日上午拿離婚
      協議書給到店面給伊簽名，伊拿到離婚協議書時，兩造已
      經簽名，乙○○還沒簽名等語（見本院卷第80頁至第81頁）
      ，縱甲○○未在離婚協議書證人欄簽名前直接以口頭詢問之
      方式再向原告確認有無離婚之真意，然甲○○於簽名前已親
      聞兩造談妥離婚，顯已知悉原告確有離婚之真意，復以被
      告亦告知離婚事宜，堪信甲○○確已知悉兩造均有離婚之真
      意，依前開說明，甲○○自屬親自見聞兩造確有離婚真意，
      而得為兩造離婚證人之人。另乙○○證述：被告請伊擔任離
      婚協議書之證人，伊記得是15日接近中午時在公司簽的，
      被告在伊簽名前，也撥打原告手機 ，伊有跟原告確定是
      否要離婚，原告表示既然走不下去了，要伊幫忙簽名。伊
      有見過原告並講過話，可以確定當時和伊講電話確認離婚
      事宜的人就是原告。伊簽名時，兩造、甲○○均已在離婚協
      議書上簽名等語（見本院卷第82頁至第84頁），乙○○在事
      前即經被告告知兩造欲離婚，並邀其擔任離婚證人，且在
      離婚協議書證人欄簽名前，亦曾親自向原告確認離婚真意
      ，足見乙○○確已親聞兩造有離婚真意，依前開說明，乙○○
      亦得為兩造離婚證人，原告主張甲○○、乙○○未向伊確認離
      婚真意，未親見親聞兩造均有離婚真意云云，要屬無稽。
　　⒊原告雖主張：新竹戶政事務所於106年2月15日同日上午8時
      8分48秒即為離婚登記，甲○○、乙○○證述係於106年2月15
      日上午、接近中午時在離婚協議書證人欄簽名，與事實不
      符，顯見其等證述不可採云云。惟甲○○雖為被告弟弟，然
      其與兩造住在同棟大樓，平日亦有往來，對於兩造婚姻狀
      況當不可能毫無所悉，又願意具結作證，自無甘冒偽證罪
      被處刑罰之風險，而為不利於原告陳述之必要，是甲○○上
      開證述內容，應可採信；另乙○○與被告僅為同事關係，應
      無甘冒偽證罪，而設詞虛構、惡意偏袒被告之理，況其與
      甲○○、被告關於簽立離婚協議書過程之陳述，並無顯然差
      異或矛盾之情，應認乙○○證述亦可採。至甲○○、乙○○證述
      其等在離婚協議書證人欄簽名時間，雖晚於新竹戶政事務
      所登錄兩造離婚時間，然兩造辦理離婚事宜之時間（106
      年2月15日），距甲○○、乙○○於本院111年3月15日行言詞
      辯論時證述已逾5年以上，衡諸一般經驗法則，上開陳述
      不一應係時間久遠，其等無法清楚記憶實際日期之細節所
      致，要難憑此遽認其等上開陳述有重大疵累、無任何採信
      餘地。　　　
　　⒋綜上，兩造確有離婚之真意、合意，而甲○○、乙○○係親自
      見聞兩造確有離婚真意之人，得為兩造離婚之證人，依前
      揭說明，堪認兩造之離婚協議書已具備法定要件，且經兩
      造持向新竹地政事務所辦理離婚登記而消滅兩造間之婚姻
      關係。是原告於兩造離婚迄今長達近5年，復以其無離婚
      真意、證人未於簽名之際再行確認兩造離婚之真意為由，
      而主張兩造之離婚協議不備法定方式，應屬無效云云，殊
      無可採。
　㈡兩造婚姻關係是否存在？　
    承上㈠所述，兩造於簽署離婚協議書時，有離婚之真意，復
    經甲○○、乙○○以證人身分簽名於離婚協議書，且兩造並於10
    6年2月15日至新竹戶政事務所辦理離婚登記（見兩造不爭執
    事項㈢，並參本院卷第13頁戶籍謄本），兩造離婚自符合民
    法第1050條之要式，兩造間之婚姻關係業因該離婚而消滅，
    原告訴請確認兩造婚姻關係存在，非有所據。
五、綜上所述，原告主張系爭協議書因欠缺民法第1050條規定要
    件，不備法定方式，依民法第73條規定應屬無效云云，無足
    可採。從而，原告請求確認兩造間婚姻關係存在，不應准許
    。
六、本件事證已臻明確，兩造其餘攻擊防禦方法及所提證據，經
    本院斟酌後，認為均不足以影響本判決之結果，而無逐一論
    駁之必要，併此敘明。
七、據上論結，本件原告之訴為無理由，依家事事件法第51條、
    民事訴訟法第78條，判決如主文。
中　　華　　民　　國　　111 　年　　5 　　月　　10　　日
                  家 事法 庭  
　　　　　　           　 法　　官  朱美璘 
以上正本係照原本作成。
如對本判決上訴，須於判決送達後20日之不變期間內，向本院提
出上訴狀（需附繕本）。如委任律師提起上訴者，應一併繳納上
訴審裁判費。
中　　華　　民　　國　　111 　年　　5 　　月　　11　　日
                          書 記 官　溫婷雅